【裁判字號】    98,交聲,803
【裁判日期】    980617
【裁判案由】    違反道路交通管理處罰條例聲明異議
【裁判全文】
臺灣臺北地方法院交通事件裁定         98年度交聲字第803號
原處分機關  交通部公路總局臺北區監理所
受處分人    甲○○
上列異議人即受處分人因違反道路交通管理處罰條例事件，對於
交通部公路總局臺北區監理所於中華民國98年3 月16日所為之處
分（原處分案號：北監自裁字裁40-V00000000號），聲明異議，
本院裁定如下：
    主  文
原處分撤銷。
甲○○不罰。
    理  由
一、聲明異議意旨略以：異議人即受處分人甲○○於民國97年8
    月26日上午9 時15分許，自屏東縣內埔鄉○○路45號住處前
    ，欲將車牌號碼VX-2962 號自用小貨車駕駛至對面往早仔角
    邊之停車場停放，異議人以時速約20公里行駛約30公尺，經
    左轉後，車身已在對向車道之外側車道上，竟遭鍾智文騎乘
    車牌號碼AU9-736 號機車撞及左後方車尾。鍾智文係「無照
    駕駛」，且經內埔交通隊於事故發生5 個小時後，測得其酒
    測值仍達每公升0.59毫克，足認其當時神智不清致駕駛機車
    失控，因認舉發有誤云云。
二、按汽車行駛至交岔路口，轉彎車應讓直行車先行，道路交通
    安全規則第102 條第1 項第7 款固有明文。惟於同一車道內
    之前後行駛車輛，其行駛至交岔路口之行車秩序，應依道路
    交通安全規則第94條規定行駛，並無前車轉彎時應禮讓後車
    直行之規定，有交通部98年2 月5 日交路字第0980017407號
    函參照。是道路交通安全規則第102 條第1 項第7 款規定：
    「轉彎車輛應讓直行車先行」，應適用於二車行駛於不同車
    道之情形，倘前、後二車行駛於同向同一車道之情形，雙方
    之過失程度如何，固應就當時實際車況決定之，然就路權而
    言，則非謂轉彎車一概須讓直行車先行。
三、本件異議人於97年8 月26日上午9 時30分許，駕駛車牌號碼
    VX -2962號自用小客貨車，沿屏東縣內埔鄉○○路由東勢往
    內埔方向行駛，行至北寧路88號前之交岔路口處，於左轉欲
    往早仔角方向時，與鍾智文所騎乘車牌號碼AU9-736 號機車
    發生碰撞而發生交通事故，經屏東縣政府警察局內埔分局（
    下稱原舉發機關）以異議人有「轉彎車不讓直行車先行」之
    違規行為，依違反道路交通管理處罰條例第48條第1 項第6
    款規定掣單舉發。嗣異議人向原處分機關提出申訴，經原處
    分機關函請原舉發機關調查結果，仍認異議人有前開違規行
    為，原處分機關乃於98年3 月16日依道路交通管理處罰條例
    第48條第1 項第6 款、第63條之規定，裁處異議人罰鍰新臺
    幣900 元，並予記違規點數1 點，有屏東縣警察局舉發違反
    道路交通管理事件通知單（屏警交字第V00000000 號）、交
    通部公路總局臺北區○○○○○道路交通管理事件裁決書（
    北監自裁字裁40-V00000000號）附卷可稽。
四、經查：
（一）異議人於97年8 月26日上午9 時30分許，駕駛車牌號碼VX
      -2962 號自用小客貨車，沿屏東縣內埔鄉○○路由東勢往
      內埔方向行駛，行至北寧路88號前，欲左轉往早仔角方向
      時，遭證人鍾智文騎乘車牌號碼AU9-736 號機車撞擊等情
      ，經異議人於警詢中陳述明確，核與證人鍾智文於警詢時
      證稱：伊有於上開時、地與異議人發生擦撞等語相符（見
      本院卷第38頁），並有道路交通事故調查報告表（一）、
      （二）、道路交通事故現場圖、車損及現場照片共10幀附
      卷可稽。
（二）又據異議人於本院訊問時辯稱：伊的車都已經轉彎過了外
      側車道，對方的車不曉得為何會失控撞上；證人鍾智文於
      警詢中亦證稱：因為自小客貨車突然左轉，致伊煞車不及
      等語，足認異議人之車輛與證人鍾智文之車輛於發生碰撞
      前，應係一前一後沿北寧路由東勢往內埔方向行駛；而該
      車道未繪設車道線，有道路交通事故調查報告表（一）、
      道路交通事故現場圖、現場照片在卷可證。是異議人之車
      輛與後方證人鍾智文之車輛係在同向同一車道內行駛，揆
      諸前揭說明，本件應無前述道路交通安全規則第102 條第
      1 項第7 款「轉彎車應讓直行車先行」規定之適用。從而
      原處分機關以其違反上開規定，依據道路交通管理處罰條
      例第48條第1 項第6 款、第63條，裁處異議人罰鍰900 元
      ，並記違規點數1 點，即有未洽，異議人之異議為有理由
      ，應由本院將原處分撤銷，改諭知異議人不罰，以資適法
      。
五、據上論斷，依道路交通案件處理辦法第20條，裁定如主文。
中    華    民    國    98    年    6     月    17    日
                  交通法庭  法  官  林勇如
上正本證明與原本無異。
如不服本裁定，應於裁定送達後5 日內向本院提出抗告狀。
                            書記官  葉潔如
中    華    民    國    98    年    6     月    17    日


司法院資訊處製作；財團法人民間司法改革基金會備份。
